---
title: "Hollywood Rules"
author: "Nombre Apellido"
format: pdf
editor: visual
---
  
  
# Preliminares

Para el caso "Hollywood Rules", usaremos los siguientes paquetes:
  
```{r}
#| echo: true
#| warning: false
library(tidyverse)
library(readxl)
library(janitor)
library(broom)
library(corrplot)
```

# Estadísticas Descriptivas

## Recaudo en el primer fin de semana

Acá tenemos las estadística descriptivas para el recaudo en el primer fin de semana:
  
```{r}
#| echo: false
#| warning: false
hollywood <- read_excel("C:/Users/ccard/Downloads/KEL702-XLS-ENG.xls", sheet = "Exhibit 1")
hollywood <- hollywood %>%
clean_names()
hollywood <- hollywood %>% rename(us_gross = total_u_s_gross)
hollywood <- hollywood %>% rename(non_us_gross = total_non_u_s_gross)
summary(hollywood$opening_gross)
```

El mínimo es `r min(hollywood$opening_gross)`. Sin embargo, ese formato no me gusta. Lo prefiero así: `r format(min(hollywood$opening_gross), scientific = FALSE)`

## Distribución del recaudo en el primer fin de semana

La siguiente gráfica presenta la distribución del recaudo en el fin de semana del estreno de las películas.

```{r}
#| echo: false
#| warning: false
#| fig-align: center
#| fig-pos: H
ggplot(hollywood, aes(x=(opening_gross/1000000))) +
  geom_density()+
    labs(
        x = "Opening Gross (in millions)"
    ) +
    theme_minimal()
```