---
  format:
    revealjs: 
      theme: [default, style.scss]
      slide-number: true
      highlight-style: github
      width: 1400
      css:
       - https://cdn.jsdelivr.net/npm/bootstrap-icons@1.8.2/font/bootstrap-icons.css
---
  
##  {.center}

<h1 class="text-indigo-pink">

Analítica de Datos

<h1>

<h2>Solución del Parcial</h2>

::: {style="margin-top:50px"}
### Carlos Cardona Andrade {.text-orange-gold}
:::


## Preliminares {.text-indigo-pink}

- El primer paso es cargar los paquetes que usaremos:

```{r}
#| echo: true
#| warning: false
# El paquete estrella!
library(tidyverse)
# El paquete broom es para visualizar la regresión de mejor manera
library(broom)

# Cargamos el archivo ".csv"
blizzard <- read.csv("blizzard_salary.csv")
```

:::{.fragment}

- ¿Cómo están estructurados los datos?

```{r}
#| echo: true
#| warning: false
glimpse(blizzard)
```

:::


## Pregunta 1 {.text-indigo-pink}

```{r}
#| echo: false
#| fig-align: center
library(tidymodels)
library(scales)

median_salarios <- blizzard %>%
  group_by(tipo_contrato) %>%
  summarize(median_salario = median(salario_anual))

ggplot(blizzard, aes(x = salario_anual)) +
  geom_histogram(binwidth = 10000, color = "white") +
  facet_wrap(~tipo_contrato, ncol = 1) +
  scale_x_continuous(labels = label_dollar(scale = 1/1000, suffix = "K"), breaks = seq(0, 250000, 25000)) +
  labs(
    x = "Salario Anual (en USD)",
    y = "Frecuencia"
  ) +
  geom_vline(data = median_salarios, aes(xintercept = median_salario), linetype = "dashed", color = "red") +
  theme_minimal()
```

## Pregunta 1 {.text-indigo-pink}

```{r}
#| echo: false
#| fig-align: center

ggplot(blizzard, aes(x = salario_anual)) +
  geom_histogram(binwidth = 10000, color = "white") +
  facet_wrap(~tipo_contrato, nrow = 1) +
  scale_x_continuous(labels = label_dollar(scale = 1/1000, suffix = "K"), breaks = c(0,50000,100000, 150000, 200000, 250000)) +
  labs(
    x = "Salario Anual (en USD)",
    y = "Frecuencia"
  ) +
  geom_vline(data = median_salarios, aes(xintercept = median_salario), linetype = "dashed", color = "red") +
  theme_minimal()
```


## Pregunta 1 {.text-indigo-pink}

En la primera gráfica es mucho más fácil ver que la mediana del salario anual para trabajadores con `Contrato Fijo` es más alta que para trabajadores con `Contrato por Hora`. En cambio, en la segunda figura  toca mirar los ejes para poder comparar las dos medianas.



## Pregunta 1 {.text-indigo-pink}

```{r}
#| echo: false
#| fig-align: center

blizzard |>
  drop_na(tipo_contrato, rating_performance) |>
  mutate(rating_performance = fct_relevel(rating_performance, "Malo", "Normal", "Bueno", "Excelente")) |>
  ggplot(aes(x = tipo_contrato, fill = fct_rev(rating_performance))) +
  geom_bar() +
  scale_fill_viridis_d() +
  labs(
    x = "Tipo de Contrato",
    y = "Frecuencia",
    fill = "Nivel de Performance"
  ) + theme_minimal()

```


## Pregunta 1 {.text-indigo-pink}

```{r}
#| echo: false
#| fig-align: center

blizzard |>
  drop_na(tipo_contrato, rating_performance) |>
    mutate(rating_performance = fct_relevel(rating_performance, "Malo", "Normal", "Bueno", "Excelente")) |>
  ggplot(aes(x = tipo_contrato, fill = fct_rev(rating_performance))) +
  geom_bar(position = "fill") +
  scale_fill_viridis_d() +
  labs(
    x = "Tipo de Contrato",
    y = "Proporción",
    fill = "Nivel de Performance"
  ) + theme_minimal()
```


## Pregunta 2 {.text-indigo-pink}

Para los que tenían que calcular el promedio y la mediana por `Tipo de Contrato`:

```{r}
#| echo: true

blizzard %>% 
  group_by(tipo_contrato) %>% 
  summarise(salario_anual_promedio=mean(salario_anual),
            salario_anual_mediana=median(salario_anual))
```

En este caso el mejor estimado es 50,000.


## Pregunta 2 {.text-indigo-pink}

Mientras que para los que tenían que calcularlo por el `Nivel de Performance`:

```{r}
#| echo: true
blizzard %>% 
  group_by(rating_performance) %>% 
  summarise(salario_anual_promedio=mean(salario_anual),
            salario_anual_mediana=median(salario_anual))
```


El mejor estimado es 80,000


## Pregunta 3 {.text-indigo-pink}


```{r}
#| echo: true
blizzard %>% 
  group_by(tipo_contrato) %>% 
  summarise(salario_anual_sd=sd(salario_anual))
```

La desviación estándar de la distribución de salarios anuales de los trabajadores con `Contrato Fijo` es mayor.



## Pregunta 3 {.text-indigo-pink}


```{r}
#| echo: true
blizzard %>% 
  group_by(rating_performance) %>% 
  summarise(salario_anual_sd=sd(salario_anual))
```

La desviación estándar de la distribución de salarios anuales de los trabajadores con desempeño `Bueno` es mayor.


## Pregunta 4 {.text-indigo-pink}

La gráfica sugiere que el aumento está positivamente relacionado con el nivel de salario anual. Resultado que se corrobora con los resultados de la regresión en el punto 6. 

```{r}
#| echo: true
#| warning: false
#| eval: false
blizzard <- blizzard %>% 
  mutate(aumento=salario_anual*(incr_porcentual/100))

ggplot(blizzard, aes(x=salario_anual, y=aumento))+
  geom_point()+
    labs(
    y = "Aumento (en USD)",
    x = "Salario Anual (en USD)"
  ) +
  theme_minimal()
```


## Pregunta 4 {.text-indigo-pink}

```{r}
#| echo: false
#| warning: false
#| fig-align: center
blizzard <- blizzard %>% 
  mutate(aumento=salario_anual*(incr_porcentual/100))

ggplot(blizzard, aes(x=salario_anual, y=aumento))+
  geom_point()+
    labs(
    y = "Aumento (en USD)",
    x = "Salario Anual (en USD)"
  ) +
  theme_minimal()
```

## Pregunta 4 {.text-indigo-pink}

::: columns
::: {.column width="50%"}

```{r}
#| echo: false
#| warning: false
#| fig-align: center
blizzard <- blizzard %>% 
  mutate(aumento=salario_anual*(incr_porcentual/100))

ggplot(blizzard, aes(x=salario_anual, y=aumento))+
  geom_point()+geom_smooth(method = "lm")+
    labs(
    y = "Aumento (en USD)",
    x = "Salario Anual (en USD)"
  ) +
  theme_minimal()
```

:::

::: {.column .fragment width="50%"}

También podríamos calcular el coeficiente de correlación:

```{r}
#| echo: false
#| warning: false
cor(blizzard$salario_anual, blizzard$aumento, use = "complete.obs")
```

:::
:::


## Pregunta 5 {.text-indigo-pink}

Si asumimos que estamos trabajando con una muestra de empleados de Blizzard en lugar de la población completa, ¿cuál es el rango en el que se encuentra el salario anual promedio de toda la empresa?

```{r}
#| echo: true
#| warning: false
prueba <- t.test(blizzard$salario_anual, conf.level = 0.95)
ic <- prueba$conf.int
ic
```

:::{.fragment}
Con un nivel de confianza de 95%, el verdadero salario anual promedio está entre 82366 y 90114 dólares.
:::


## Pregunta 6 {.text-indigo-pink}

```{r}
#| echo: true
#| warning: false
aumento_1 <- lm(incr_porcentual ~ salario_anual, data= blizzard)
tidy(aumento_1)
```

Como es un modelo en niveles, la interpretación sería: un aumento de 1 dólar en el salario anual, está asociado a un aumento promedio de 0.0000159%. 


## Pregunta 6 {.text-indigo-pink}

```{r}
#| echo: true
#| warning: false
aumento_1 <- lm(incr_porcentual ~ salario_anual, data= blizzard)
tidy(aumento_1)
```

Las opciones describen es un aumento de 1000 dólares, por lo tanto, se multiplica el coeficiente por 1000. 

Un aumento de mil dórates, estaría asociado a un incremento promedio de (0.0000159\*1000) 0.0159% en el incremento porcentual.


## Pregunta 7 {.text-indigo-pink}

```{r}
#| echo: false
#| warning: false
#| fig-align: center

augment(aumento_1) %>%
  ggplot(aes(x = .fitted, y = .resid)) +
  geom_point() +
  geom_smooth(se = FALSE) +
  labs(x = "Valores predichos", y = "Residuos")  +
  theme_minimal()
```

## Pregunta 7 {.text-indigo-pink}

Al ver la gráfica de abajo no vemos ningún patrón en los residuos y la varianza (salvo para las observaciones después de 4.5 en los valores predichos) parece constante. En este punto no voy a ser tan estricto con la explicación siempre y cuando haya cierta coherencia en la respuesta.

```{r}
#| echo: true
#| warning: false
#| eval: false
augment(aumento_1) %>%
  ggplot(aes(x = .fitted, y = .resid)) +
  geom_point() +
  geom_smooth(se = FALSE) +
  labs(x = "Valores predichos", y = "Residuos")  +
  theme_minimal()
```

## Pregunta 7 {.text-indigo-pink}

```{r}
#| echo: false
#| warning: false
#| fig-align: center

augment(aumento_1) %>%
  ggplot(aes(x = .resid)) +
  geom_histogram() +
  labs(title = "Distribución de los residuos",
       x = "Residuos") +
  theme_minimal()
```


## Pregunta 7 {.text-indigo-pink}

La gráfica de la distribución de los residuos tiende a verse como una normal. Sin embargo, ambas gráficas nos están sugiriendo que hay valores atípicos (outliers) hacia la derecha. En todo caso, si la respuesta es medianamante coherente no importa si dijeron que era normal o no.

```{r}
#| echo: true
#| warning: false
#| eval: false
augment(aumento_1) %>%
  ggplot(aes(x = .resid)) +
  geom_histogram() +
  labs(title = "Distribución de los residuos",
       x = "Residuos") +
  theme_minimal()
```

## Pregunta 8  {.text-indigo-pink}

Creo las variables dummy primero:

```{r}
#| echo: true
#| warning: false
blizzard <- blizzard %>% 
  mutate(contrato_fijo=ifelse(tipo_contrato == "Contrato Fijo", 1, 0),
         malo=ifelse(rating_performance == "Malo", 1, 0),
         normal=ifelse(rating_performance == "Normal", 1, 0),
         excelente=ifelse(rating_performance == "Excelente", 1, 0))
```

:::{.fragment}

Ahora sí estimo ambos modelos:

```{r}
#| echo: true
#| warning: false
modelo_1 <- lm(incr_porcentual ~ salario_anual + contrato_fijo, 
               data= blizzard)
modelo_2 <- lm(incr_porcentual ~ salario_anual + malo + normal + excelente,
               data= blizzard)
```

:::

## Pregunta 8  {.text-indigo-pink}

El criterio para elegir cuál modelo es mejor (por ahora) es el $R^2$:

```{r}
#| echo: true
#| warning: false
glance(modelo_1)
glance(modelo_2)
```

Mientras que el `modelo_2` explica el 25% de la variación en el incremento porcentual, el `modelo_1` explica solo el 4%. Bajo este criterio, el `modelo_2` es mejor prediciendo la variable dependiente.


## Pregunta 9 {.text-indigo-pink}
 
Uno debería decirle al colega que esa interpretación no es totalmente correcta. Según la estimación, alguien con un desempeño `Normal` no tiene menos incremento en el salario sino que el incremento es menor, en promedio, que el incremento de la categoría referencia, que en este caso, son los trabajadores con desempeño `Bueno`.

## Pregunta 10 {.text-indigo-pink}

El modelo que se está estimando es:


$$\widehat{\text{Incremento Porcentual}}=\hat{\beta_0}+\hat{\beta_1}\times \text{Salario Anual}+\hat{\beta_2} \times \text{Contrato Fijo}$$
Los coeficientes estimados son:

```{r}
#| label: raise-salary-type-fit
#| echo: false

raise_3_fit <- linear_reg() |>
  fit(incr_porcentual ~ salario_anual + tipo_contrato, data = blizzard)

tidy(raise_3_fit)
```

## Pregunta 10 {.text-indigo-pink}

```{r}
#| echo: false
#| warning: false
#| fig-align: center

ggplot(blizzard, aes(x = salario_anual, y = incr_porcentual, color = tipo_contrato)) +
  geom_point(alpha = 0.4) +
  geom_abline(intercept = 1.24, slope = 0.0000137, color = "#56bcc2", linewidth = 1, linetype = "dashed") +
  geom_abline(intercept = 1.24+0.913, slope = 0.0000137,  color = "#E87d72", linewidth = 1) +
  labs(
    x = "Salario Anual",
    y = "Incremento Porcential",
    color = "Tipo de Contrato",
    linetype = "Tipo de Contrato",
    shape = "Tipo de Contrato"
  ) +
  scale_x_continuous(labels = label_dollar()) +
  scale_y_continuous(labels = label_percent(scale = 1)) +
  theme_minimal() +
  theme(legend.position = "bottom")
```




